臺灣高等法院刑事判決
108年度上訴字第2761號
上  訴  人  
即  被  告  簡誌恆  



選任辯護人  蘇明淵律師
上列上訴人即被告因違反槍砲彈藥刀械管制條例等案件，不服臺
灣新竹地方法院108年度訴字第114號，中華民國108年6月12日第
一審判決（起訴案號：臺灣新竹地方檢察署107年度偵字第1120
號），提起上訴，本院判決如下：
    主  文
上訴駁回。
    事  實
一、簡誌恆明知可發射子彈具有殺傷力之改造手槍，係槍砲彈藥
    刀械管制條例所公告列管之違禁物，非經中央主管機關之許
    可，不得無故持有，竟基於持有具殺傷力之改造手槍犯意，
    於民國105 年底某日，在不詳之地點，從自稱「蔡汶山」之
    成年男子（真實姓名、年籍不詳）處，取得如附表所示之可
    發射子彈具殺傷力之仿半自動手槍製造、換裝土造金屬槍管
    之改造手槍1 枝（槍枝管制編號0000000000），自斯時起未
    經許可而持有之。
二、簡誌恆因與劉俞君及其配偶陳靖翔間有債權債務糾紛，為催
    討債務，竟分別為下列行為：
（一）基於恐嚇危害安全之犯意，於107年1月9日凌晨0時許，駕
       車前往新竹市○區○○路0段000號劉俞君經營之吉星檳榔攤
      ，手持外觀為黑色手槍之玩具空氣槍1枝（未扣案，無證
      據證明具殺傷力）作勢威嚇後插入後褲襠，要求劉俞君打
      電話聯繫陳靖翔到場，並恫嚇稱：「你們報警試試看」云
      云，以此使人誤信其持有具殺傷力之槍枝而加害生命、身
      體之舉動，致令劉俞君心生畏懼而生危害於其安全，後因
      警方獲報趕赴現場，簡誌恆始先行離開。
（二）簡誌恆猶未罷手，另基於恐嚇危害安全之犯意，於同日下午4時30分許，再度前往吉星檳榔攤，佯欲購買飲料，卻對劉俞君恫稱：「要把你的店砸掉」、「我要賞你巴掌、把你毀容」等語，以此加害劉俞君身體、財產之事恐嚇，使之心生畏懼，致生危害於安全。 
（三）於107年1月10日晚間8時許，簡誌恆與劉俞君、李彥融、
      劉淂紳（原名劉得良）相約在上址吉星檳榔攤見面談判債
      務問題，雙方一言不合，發生爭執，簡誌恆竟基於恐嚇危
      害安全之犯意，手持如附表所示具殺傷力之改造手槍，近
      距離指向李彥融、劉淂紳並喝令其等下跪，以此加害生命
      、身體安全之事恐嚇李彥融、劉淂紳，致生危害於安全；
      嗣因李彥融、劉淂紳拒絕下跪，簡誌恆即持槍托敲擊劉淂
      紳之頭部（無證據證明成傷），李彥融見狀趁機奪取簡誌
      恆手持槍枝，劉淂紳亦上前協助壓制，雙方拉扯之間，劉
      淂紳搶下附表所示槍枝，將之藏放在吉星檳榔攤附設之廁
      所馬桶內，簡誌恆則趁隙逃離現場。嗣警方於同日晚間8
      時24分許接獲李彥融、劉淂紳報案，趕赴現場處理，當場
      查獲如附表所示改造手槍1枝（不含彈匣），始循線查悉
      上情。
三、案經新竹市警察局第一分局報告臺灣新竹地方檢察署檢察官
    偵查起訴。
    理  由
一、證據能力部分：
    按被告以外之人於審判外之言詞或書面陳述，除法律有規定
    者外，不得作為證據；被告以外之人於審判外之陳述，雖不
    符前4 條之規定，而經當事人於審判程序同意作為證據，法
    院審酌該言詞陳述或書面陳述作成時之情況，認為適當者，
    亦得為證據。當事人、代理人或辯護人於法院調查證據時，
    知有第159 條第1 項不得為證據之情形，而未於言詞辯論終
    結前聲明異議者，視為有前項之同意，刑事訴訟法第159 條
    第1 項、第159 條之5 分別定有明文。經查，本件上訴人即
    被告簡誌恆（下稱被告）經本院合法傳喚均未到庭；而檢察
    官、被告之辯護人於本院準備程序時，對以下經本院調查各
    項供述證據之證據能力分別表示「沒有意見」、「不爭執，
    同意作為證據」等語（見本院卷第72頁），復於本院言詞辯
    論終結前，均未爭執各該供述證據之證據能力或聲明異議，
    本院審酌各等證據作成時之情況，並無違法取證之瑕疵存在
    ，認以之作為證據尚屬適當，爰依刑事訴訟法第159 條之5 
    之規定，認有證據能力。至本院下列所引用之非供述證據，
    並無證據證明係公務員違背法定程序所取得，且檢察官、被
    告及其辯護人於原審、本院審理時均未主張排除該等證據（
    見原審卷第113頁至第115頁，本院卷第111頁至第112頁），
    迄本院言詞辯論終結前均未表示異議，本院審酌前揭非供述
    證據並無顯不可信之情況與不得作為證據之情形，依刑事訴
    訟法第158 條之4 反面解釋及第159 條之4 之規定，認均有
    證據能力，而得採為判決之基礎，先予說明。
二、認定犯罪事實所憑之證據及理由： 
（一）被告於本院審理時經合法傳喚固未到庭，惟上揭犯罪事實
      ，業據被告於偵訊、原審準備程序及審理時坦承不諱（見
      偵卷第125頁至第131頁，原審卷第57頁、第116頁至第118
      頁），核與證人即被害人劉俞君、李彥融、劉淂紳（原名
      劉得良）、證人李孟津於警詢、偵訊時證述情節大致相符
      （見他字卷第5頁至第6 頁、第13頁至第14頁、第17頁正
      、反面、第28頁正、反面，偵字卷第45頁至第46頁、第50
      頁正、反面、第58頁至第59頁、第71頁正、反面、第157
      頁至第159 頁、第164 頁至第165 頁、第184 頁正、反面
      、第198頁至第200 頁），復有監視錄影畫面翻拍照片、
      新竹市警察局槍枝初步檢視報告表暨照片、內政部警政署
      刑事警察局107 年3 月2 日刑鑑字第1070007891號鑑定書
      、現場照片暨扣案物品照片、新竹市警察局第一分局107 
      年1 月9 日、1月15日搜索扣押筆錄暨扣押物品目錄表在
      卷可稽（見他字卷第10頁至第12頁、第21頁至第27頁、第
      93頁至第96頁，偵字卷第15頁至第19頁、第37頁至第39頁
      、第153 頁至第154頁反面），並有扣案如附表所示之改
      造手槍各1枝可佐。而附表所示槍枝，經送請內政部警政
      署刑事警察局（下稱刑事警察局）以檢視法、性能檢驗法
      進行鑑定後，鑑驗結果認：送鑑手槍1 枝（槍枝管制編號
      0000000000），認係改造手槍，由仿半自動手槍製造之槍
      枝，換裝土造金屬槍管而成，擊發功能正常，可供擊發適
      用子彈使用，認具殺傷力，有該局107 年3 月2日刑鑑字
      第1070007891號鑑定書存卷可考（見偵字卷第153頁正、
      反面），足認附表所示改造手槍1 枝具有殺傷力甚明。從
      而，被告前開所為任意性自白，既有上開客觀事證可佐，
      核與事實相符，堪以採信。
（二）辯護人為被告辯護稱：扣案如附表所示槍枝未經實際試射
      ，是否具殺傷力，仍有疑義云云（見本院卷第71頁、第11
      5頁）。惟查，有關槍枝鑑定方法，本即有檢視法、性能
      檢驗法、試射法等各種方式，並不以試射法為唯一槍彈鑑
      定方法，此有刑事警察局之槍彈鑑定方法說明1 份在卷可
      稽（偵字卷第154頁正、反面），是鑑定機關憑其特別之
      專業技能知識、經驗，以檢視送鑑槍枝外觀、材質、結構
      、標記字樣等之檢視法，及實際操作檢測槍枝機械結構與
      性能（如槍管、滑套之檢視，擊錘、撞針等機械運作情形
      之檢驗）之性能檢驗法進行鑑定，其鑑定意見倘無不符鑑
      定相關法則之處，即應認屬合格之鑑定方法，並不以實施
      實彈射擊為限，此見解亦為我國實務所採用（最高法院10
      1 年度台上字第5338號、107 年度台上字第1360號、第90
      8 號判決意旨參照）。又有關「非制式」槍枝殺傷力之鑑
      定，刑事警察局考量鑑定之正確性與公正性，參酌國內、
      外相關鑑定方法與技術，秉持專業、科學、正確及安全等
      原則，採行專業領域內共同認可與符合普遍接受原則之鑑
      定方法與程序即「性能檢驗法」；如「檢視法」、「性能
      檢驗法」鑑定後，發現槍枝材質或性能上具有「相當之瑕
      疵」，足以影響有無殺傷力之判斷，並有「適用之子彈」
      時，始再以「動能測試法」鑑定（最高法院103 年度台上
      字第2083號判決意旨參照）。本件扣案如附表所示之槍枝
      經送請刑事警察局以檢視法、性能檢驗法為鑑定，認具殺
      傷力乙節，已如前述；所謂「檢視法」，係以檢視、辨別
      槍彈證物之種類、結構、名稱及製造等情形為目的，並以
      檢視證物外觀、材質、結構、標記字樣、槍號、零件號碼
      、專利標記、認證標記等資料輔以專業槍彈知識或實務經
      驗，研判槍彈證物之種類、名稱及製造等情形為操作內容
      ；至「性能檢驗法」，其中有以檢測火藥動力式槍枝是否
      具有殺傷力為目的，並以實際操作檢測槍枝之機械結構與
      性能，例如槍管、滑套、轉輪等零件之檢視，滑套、扳機
      、擊錘及撞針等機械運作情形之檢驗，故經實際操作檢測
      若其結構、功能完整良好，且擊發功能正常，則認該槍枝
      可供擊（引）發適用子彈、發射適用彈頭（丸）使用，即
      認具有殺傷力驗。且刑事警察局為鑑定槍枝有無殺傷力之
      專業機關，鑑識人員本諸專業知識，依其以往鑑定所累積
      之經驗，以性能檢驗法實際操作、檢測扣案附表所示槍枝
      之機械結構與機械性能，認定具有殺傷力，並於刑事警察
      局出具之107年3 月2日刑鑑字第1070007891號鑑定書詳敘
      其鑑定之經過及認定之依據，已符合專業鑑定之要求，所
      得之結論乃鑑驗人員本於專業知識經驗所為之判斷，自堪
      採信，不能僅因刑事警察局未以「試射法」鑑驗，遽然否
      定其鑑定結果。據此，堪認扣案如附表所示之改造手槍確
      實具殺傷力，而屬槍砲彈藥刀械管制條例所規定之槍砲無
      疑，辯護人指摘刑事警察局未依試射方式進行鑑定，無法
      證明扣案如附表所示槍枝具有殺傷力而質疑鑑定結果不可
      採云云，尚乏所據。至辯護人聲請囑託中央警察大學重為
      鑑定，欲證明扣案槍枝存有生鏽等瑕疵，有可能影響擊發
      、殺傷力云云（見本院卷第71頁），然依前揭刑事警察局
      出具之鑑定書，本院認依檢視法、性能檢驗法鑑定已足判
      定扣案如附表所示槍枝具殺傷力，此部分待證事實已臻明
      確，無再行鑑定之必要，附此敘明。
（三）綜上所述，本案事證已臻明確，被告上開未經許可持有可
      發射子彈具殺傷力之改造手槍（1罪）、恐嚇危害安全（
      共3罪）等犯行，均已經證明，均應予依法論科。
三、論罪：
 (一)核被告如事實一所為，係犯槍砲彈藥刀械管制條例第8條第
     4項之未經許可持有可發射子彈具殺傷力之槍枝罪。又未經
     許可，持有槍、彈，其持有之繼續，為行為之繼續，亦即
     一經持有槍、彈，罪已成立，但其完結須繼續至持有行為
     終了時為止（最高法院88年度第8次刑事庭會議決議參照）
     ，是被告於105年底未經許可持有如附表所示改造槍枝行為
     ，一經持有，其犯罪即已成立，嗣後繼續持有之行為，至
     其終止持有之時為止，犯罪行為仍在繼續實施之中，屬繼
     續犯，僅論以單純一罪。
（二）核被告如事實欄二（一）至（三）所示，均係犯刑法第30
       5條恐嚇危害安全罪（共3罪）。
（三）被告所犯上開未經許可持有具殺傷力槍枝罪（1罪）、如
      事實欄二（一）至（三）所示恐嚇危害安全罪（共3罪）
      ，各次犯罪時間有所區隔，犯罪手段、被害人不盡相同，
      各罪顯係犯意各別，行為互殊，應予分論併罰。 
（四）累犯：
   （1）被告前於101年間因詐欺取財等罪，經臺灣雲林地方法
        院以101年度易字第429號判決判處有期徒刑4月（共5罪
        ），應執行有期徒刑10月確定，於102 年4 月23日易科
        罰金執行完畢；復於103年間因違反藥事法之轉讓偽藥
        案件，經原審法院以103年度審訴字第171號判決判處有
        期徒刑3月確定，於105 年1 月21 日徒刑執行完畢出監
        ，有被告之本院被告前案紀錄表在卷可憑（見本院卷第
        36頁至第38頁）。是被告於受有期徒刑之執行完畢後5 
        年內，故意再犯本件有期徒刑以上之數罪，均符合刑法
        第47條第1 項累犯之規定。
   （2）然參酌司法院釋字第775 號解釋之意旨，法院就符合累
        犯要件之被告，仍應以其是否有其特別惡性或對刑罰反
        應力薄弱等事由，妥適審酌被告所犯前後數罪間，關於
        前案之性質（故意或過失）、前案徒刑之執行完畢情形
        （有無入監執行完畢、是否易科罰金或易服社會勞動）
        、再犯之原因、兩罪間之差異（是否同一罪質、重罪或
        輕罪）、主觀犯意所顯現之惡性及其反社會性等情，綜
        合判斷各別被告有無因加重本刑致生所受刑罰超過其所
        應負擔罪責之情形，裁量是否加重最低本刑。查
        被告前未曾犯相同之非法持有具殺傷力槍枝罪、恐嚇危
        害安全罪等犯行，其構成累犯之前案係詐欺取財、轉讓
        偽藥罪，與本案被告所犯之罪名、罪質、犯罪類型均不
        同，犯罪手段、動機顯屬有別，主觀顯現之惡意有異，
        難認具有一定特別惡性，而有加重其最低本刑之必要；
        公訴意旨亦未就被告上開前科紀錄與本案犯罪之不法關
        聯性詳予說明，卷內亦查無證據足認被告有重複與本案
        相類犯行之傾向，或所犯罪行將造成特別嚴重之法益侵
        害，以致有必要加重本案所犯罪名之法定刑。是本院衡
        酌本案與上開被告前案之罪質及犯罪情節，揆諸前開司
        法院釋字第775 號解釋意旨，認無加重最低本刑之必要
        ，特予說明。
（五）被告及其辯護人請求就被告犯非法持有具殺傷力改造槍枝
      罪部分，適用刑法第59條酌減其刑云云（見本院卷第27頁
      、第115頁）。惟按犯罪之情狀顯可憫恕，認科以最低度
      刑 仍嫌過重者，得酌量減輕其刑，刑法第59條固有明文
      ，所謂「犯罪之情狀可憫恕」，本係指審酌刑法第57條各
      款所列事項以及其他一切與犯罪有關之情狀之結果，認其
      犯罪足堪憫恕者而言。依實務上見解，必在客觀上顯然足
      以引起一般同情，認為縱予宣告法定最低度刑猶嫌過重者
      ，始有其適用。查本案被告非法持有如附表所示具殺傷力
      之改造槍枝，對社會治安危害甚鉅，造成人身安全影響非
      輕，且我國嚴禁非法持有槍砲且就非法持有槍砲定以重刑
      ，係公眾週知之事實，被告為智識程度正常之成年人，自
      難諉為不知，仍甘冒重典而刻意收受他人所交付之改造槍
      枝後持有，持有時間長達1年以上，更於持有改造槍枝期
      間，持以另犯恐嚇危害安全罪，顯無特殊之原因與環境，
      在客觀上不足以引起一般同情，復觀被告犯罪之動機、目
      的、手段、犯後態度及其他一切情狀，難認有何情
      輕法重之情。被告及辯護人主張被告犯後態度良好，犯罪
      情節輕微云云，要屬刑法第57條量刑之參酌因素，尚難遽
      認被告犯罪情狀有何顯可憫恕之情形，是被告及辯護人請
      求依刑法第59條規定酌減其刑云云，自屬無據。
四、駁回上訴之理由：
（一）原審以被告未經許可，持有如附表所示具殺傷力之改造槍
      枝、恐嚇危害安全（共3罪）等犯行，事證明確，適用槍
      砲彈藥刀械管制條例第 8 條第4 項，刑法第11條前段、
      第305條（原審判決漏載「第41條第1項、第42條第3 項、
      第51條第6款」，應予補充）、第38條第1項、第2項、第4
      項等規定，審酌被告漠視法令非法持有具殺傷力之改造手
      槍之犯罪動機、目的、手段、對於社會治安及人身安全造
      成威脅，復不思理性解決金錢糾紛，率而恐嚇被害人劉俞
      君等人，所為殊值非難，兼衡被告自稱國中畢業之智識程
      度、現從事網拍工作、與母親、姊妹、外婆同住、未婚之
      家庭生活狀況、犯後坦承犯行、已與被害人劉俞君、李彥
      融、劉淂紳等人達成民事和解並給付賠償金之犯罪後態度
      等一切情狀，就其⑴犯非法持有具殺傷力之槍枝罪部分，
      量處有期徒刑3 年2月，併科罰金新臺幣（下同）5 萬元
      ，罰金如易服勞役以1,000元折算1日；⑵犯恐嚇危害安全
      罪部分，分別量處拘役40日、40日、50日，如易科罰金均
      以1,000元折算1日，併定應執行拘役100日，如易科罰金
      以1,000元折算1日（原審判決漏載，應予補充）。另說明
      扣案如附表所示改造槍枝係違禁物，應依刑法第38條第1 
      項規定宣告沒收；被告持以犯如事實欄二（一）所用之玩
      具空氣槍，雖未扣案，然係被告所有、供犯上開犯罪所用
      之物，爰依同法第38條第2項、第4項規定宣告沒收，於全
      部或一部不能沒收或不宜執行沒收時，追徵其價額。經核
      原審認事用法俱無不合，量刑亦稱妥適。
（二）被告上訴意旨略以：其犯後始終坦承犯行，當初持有槍枝
      用途僅為壯膽，未曾試射過，亦無子彈可供試射，主觀惡
      性與重大危害社會案件有違，請法院審酌上情，適用刑法
      第59條規定酌減並從輕量刑；其已與恐嚇危害安全罪之被
      害人劉俞君等人達成和解，並已履行和解條件，被害人亦
      表示願意原諒，請給予被告改過自新之機會，從輕量刑云
      云。惟查：
   （1）按刑法第59條規定之酌量減輕其刑，必須犯罪另有特殊
        之原因與環境，在客觀上足以引起一般同情，認為即使
        予以宣告法定最低度刑，猶嫌過重者，始有其適用。查
        本件被告所犯非法持有改造槍枝，對社會治安危害甚鉅
        ，其犯行並無特殊之原因與環境，在客觀上顯不足以引
        起一般同情，被告上揭主張事由，揆諸上揭說明，均屬
        刑法第57條量刑之參酌因素，尚難認被告犯罪之情狀有
        顯可憫恕情形，或有何情輕法重之憾。況被告所持有之
        改造槍枝，對人身安全之危險性甚高，為政府嚴禁之違
        禁物，對社會治安之危害非輕，槍砲彈藥刀械管制條例
        第8 條第4 項所定之重刑，係為達防止暴力犯罪，以保
        障人民生命、身體、自由及財產等安全之目的，被告當
        知持有槍枝對社會治安有害，竟仍犯本案，實無情輕法
        重之情形，應認本案無依刑法第59條酌減其刑之餘地，
        業經本院說明如上。被告此部分上訴主張，委無可採。
   （2）另按關於刑之量定，係實體法賦予法院得依職權裁量之
        事項，苟已以行為人之責任為基礎，審酌刑法第57條各
        款所列事項而未逾越法律所規定之範圍，或濫用其權限
        ，即不得任意指摘為違法（105 年度台上字第477 號判
        決意旨參照）。查原審為量刑時，依上述所審酌之事項
        ，顯以被告之責任為基礎，並已審酌刑法第57條各款所
        列情狀。原審就被告所犯罪而為所示宣告刑量定之理由
        ，既未逾越法定刑度或濫用權限，量刑洵屬允當；況本
        件被告所犯未經許可持有可發射子彈具有殺傷力之改造
        手槍罪、恐嚇危害安全罪，法定本刑分別為有期徒刑3
        年以上10年以下有期徒刑，併科700萬元以下罰金、2年
        以下有期徒刑、拘役或（銀元）300元以罰金，原審審
        酌上情，分別諭知有期徒刑3 年2月併科罰金5 萬元、
        拘役40日、40日、50日，並就拘役部分定應執行拘役10
        0日，實已屬從輕量刑，難謂過重。而被告及其辯護人
        並未提出本件與我國司法實務在處理其他類似案例時，
        有裁量標準刻意不一致而構成裁量濫用的情事，原審就
        被告所為量刑，自無違反比例原則或平等原則可言，不
        容任意指為違法。被告提起上訴，以其犯後態度良好、
        業與被害人和解為由，請求改判較輕量刑云云，難認為
        有理由。
   （3）綜上，被告猶執前詞提起上訴，指摘原審判決不當，為
        無理由，應予駁回。
五、被告於本院審理期日經合法傳喚，無正當理由不到庭，爰不
    待其陳述逕為一造辯論判決。
據上論斷，應依刑事訴訟法第371條、第368條，判決如主文。
本案經檢察官劉正祥提起公訴，檢察官蘇佩鈺到庭執行職務。
中　　華　　民　　國　　109 　年　　1 　　月　　7 　　日
                  刑事第十八庭  審判長法　官  吳炳桂
                                      法　官  黃紹紘
                                      法　官  何俏美
以上正本證明與原本無異。
恐嚇危害安全部分，不得上訴。
未經許可持有改造手槍部分，如不服本判決，應於收受送達後10
日內向本院提出上訴書狀，其未敘述上訴之理由者並得於提起上
訴後10日內向本院補提理由書（均須按他造當事人之人數附繕本
）「切勿逕送上級法院」。
                                      書記官  吳芝嘉
中　　華　　民　　國　　109 　年　　1 　　月　　7 　　日
附錄本案論罪科刑法條全文：
槍砲彈藥刀械管制條例第8 條：
未經許可，製造、販賣或運輸鋼筆槍、瓦斯槍、麻醉槍、獵槍、
空氣槍或第4 條第1 項第1 款所定其他可發射金屬或子彈具有殺
傷力之各式槍砲者，處無期徒刑或5 年以上有期徒刑，併科新臺
幣1 千萬元以下罰金。
未經許可，轉讓、出租或出借前項所列槍枝者，處5 年以上有期
徒刑，併科新臺幣1 千萬元以下罰金。
意圖供自己或他人犯罪之用，而犯前2 項之罪者，處無期徒刑或
7年以上有期徒刑，併科新臺幣1 千萬元以下罰金。
未經許可，持有、寄藏或意圖販賣而陳列第1 項所列槍枝者，處
3年以上10年以下有期徒刑，併科新臺幣7 百萬元以下罰金。
第1 項至第3 項之未遂犯罰之。
犯第1 項、第2 項或第4 項有關空氣槍之罪，其情節輕微者，得
減輕其刑。
中華民國刑法第305條
以加害生命、身體、自由、名譽、財產之事，恐嚇他人致生危害
於安全者，處2 年以下有期徒刑、拘役或3 百元以下罰金。
附表：
編號 物品名稱及數量 備  註   1 改造手槍1枝（不含彈匣，槍枝管制編號：0000000000） 送鑑後認係改造手槍，由仿半自動手槍製造之槍枝，換裝土造金屬槍管而成，擊發功能正常，可供擊發適用子彈使用，認具殺傷力。